臺灣臺中地方法院民事判決　　　　　　99年度簡上字第343號
上　訴　人　林啟春
被　上訴人　美邦資產管理有限公司
法定代理人　佘綱緯
訴訟代理人　王庭鴻律師
上列當事人間請求排除侵害事件，上訴人對於民國99年10月28日
本院臺中簡易庭99年度中簡字第1338號第一審判決提起上訴，本
院合議庭於民國100年3月11日言詞辯論終結，判決如下：
    主  文
上訴駁回。
第二審訴訟費用新台幣壹仟伍佰元由上訴人負擔。
    事實及理由
一、被上訴人起訴主張：
  (一)其於民國98年8月25日取得坐落臺中市○○區○○段87、110
    、111地號土地3筆，及門牌號碼臺中市○○區○村○○街31巷
    6弄27號建物所有權，而上訴人現時居住之建物係坐落於同
    地段2地號之土地上。被上訴人取得上開土地所有權後，隨
    即申請地政事務所鑑界，欲沿太平區○○段87、110、111地
    號土地與2地號土地邊界搭蓋圍牆，惟上訴人卻以各種方式
    騷擾被上訴人公司所委請之工人，妨礙工人築牆之進行。茲
    被上訴人對於土地所有權之行使，並未違反任何法令或公序
    良俗，上訴人竟以其欲通行被上訴人之土地至其建物為由，
    以各種方式阻礙被上訴人權利之行使，被上訴人自得依民法
    第767條規定，請求防止之。
  (二)又被上訴人所搭蓋之圍牆願留90公分之寬度供上訴人出入通
    行到達其建物，故聲明：上訴人對被上訴人所有坐落臺中市
    ○○區○○段87及110地號土地上如原審判決附圖乙案所示a
    …b…c─D連線搭建圍牆時，不得為侵入、破壞或其他妨害
    被上訴人行使權利之行為。
二、上訴人則以：被上訴人公司為上訴人三弟林啟煌之女婿所設
    立。上訴人與林啟煌共有之其他建物，林啟煌將之出賣後尚
    未與上訴人結算分配價金，甚至將名下之系爭土地脫產移轉
    登記予被上訴人公司所有，以致上訴人難以取償。且上訴人
    自現時居住之建物需要通行上開土地至道路，被上訴人搭建
    圍牆勢必妨害上訴人車輛之進出，上訴人無法同意等語。並
    聲明：被上訴人之訴駁回。
三、以下事實為兩造所不爭執，並有相關訴訟資料在卷可證，足
    堪信為真實，本院即採為判決之基礎：
  (一)系爭土地為被上訴人所有。
  (二)上訴人所居住之建物，坐落於與系爭土地相鄰之臺中市○○
    區○○段2地號土地上。
  (三)上訴人並非上開臺中市○○區○○段2地號土地之所有權人
    。
四、本件原審判決上訴人對被上訴人所有坐落臺中市○○區○○
    段87及110地號土地上如原審判決附圖乙案所示a…b…c─D
    連線搭建圍牆時，不得為侵入、破壞或其他妨害被上訴人行
    使權利之行為。上訴人不服，提起上訴，並聲明：(一)原判決
    廢棄；(二)被上訴人在第一審之訴駁回。而被上訴人則聲明：
    駁回上訴。
五、兩造於本院之補充陳述：
  (一)上訴人部分：我三弟林啟煌在沒有和我把帳務會算清楚之前
    ，不可以把路封起來。如果被上訴人預留的通行巷道，寬度
    可供汽車行駛，我就同意。
  (二)被上訴人部分：上訴人主張其與訴外人林啟煌之債務糾葛，
    與本案無關。上訴人是鄰地之承租人，並非鄰地之所有人，
    即使有權通行被上訴人之土地，亦應選擇損害最小之方式為
    之。被上訴人已自行預留90公分之寬度供上訴人通行，被上
    訴人要求通行車輛，將嚴重影響被上訴人對系爭土地之利用
    。
六、本院判斷：
  (一)被上訴人主張其為坐落臺中市○○區○○段87、110、111地
    號土地3筆，及門牌號碼臺中市○○區○村○○街31巷6弄27號
    建物之所有權人，而上訴人現時居住之建物係坐落於同段2
    地號土地上。被上訴人取得上開土地所有權後，欲沿太平市
    ○○段87、110、111地號土地與相鄰2地號土地邊界搭蓋圍
    牆，上訴人以其自現時居住之建物需要通行上開土地至道路
    為由，阻礙被上訴人搭建圍牆之進行等情，業據提出土地、
    建物登記謄本為證，且為上訴人所不爭執，自堪信為真實。
  (二)按所有人，於法令限制之範圍內，得自由使用、收益、處分
    其所有物，並排除他人之干涉。所有人對於無權占有或侵奪
    其所有物者，得請求返還之。對於妨害其所有權者，得請求
    除去之。有妨害其所有權之虞者，得請求防止之。土地所有
    權，除法令有限制外，於其行使有利益之範圍內，及於土地
    之上下。民法第765條、767條及第773條分別定有明文。本
    件被上訴人為系爭87、110、111地號土地之所有權人，自得
    於所有之土地範圍搭建圍牆，並排除他人之干涉。雖上訴人
    主張袋地通行權，惟查：上訴人之建物雖坐落於同段2地號
    土地上，惟該2地號土地並非上訴人所有，上訴人僅係2地號
    土地之承租人，此有土地登記謄本及租賃契約影本附卷可稽
    ，是以上訴人尚難以行使袋地通行權資為抗辯。且本件被上
    訴人為顧及上訴人個人之通行便利，業將其所搭蓋之圍牆酌
    留90公分之寬度供上訴人出入，自行限縮圍牆之範圍，自無
    不可。
  (三)上訴人雖又辯稱被上訴人預留之通道，其寬度須可供車輛通
    行始可等語。惟查：依民法第787條第2項之規定，即便是土
    地所有權人主張對鄰地之袋地通行權，亦應於通行之必要範
    圍內，擇其周圍地損害最少之處所及方法為之。本件上訴人
    雖非鄰地所有權人，惟被上訴人既已通融提供巷道供上訴人
    通行，應認已顧及上訴人之需求，而自我限縮權利之行使。
    茲上訴人進而要求被上訴人預留之通道寬度必須足供車輛行
    駛，顯有濫用權利之嫌，自不足為取。
  (四)從而，被上訴人本於民法第767條後段規定，請求上訴人對
    其所有系爭87、110地號土地上如原審判決附圖乙案所示a…
    b …c─D連線搭建圍牆時，不得為侵入、破壞或其他妨害被
    上訴人行使權利之行為，為有理由，應予准許。原審為被上
    訴人勝訴之判決，核無不合。上訴人提起上訴，指摘原審判
    決不當，求予廢棄改判，為無理由，自應駁回其上訴。
七、兩造其餘攻擊防禦方法及主張，經本院斟酌後，認為均不足
    以影響本件判決結果，爰不一一論列，併此敘明。
八、據上論結，本件上訴為無理由，依民事訴訟法第436條之1第
    3 項、第449條第1項、第78條，判決如主文。
中    華    民    國    100    年    3    月    18    日
                  民事第三庭   審判長法  官  許秀芬
                                     法  官  曹宗鼎
                                     法  官  高英賓
上正本證明與原本無異。
不得上訴。
中    華    民    國    100    年    3    月    18    日
                                     書記官  廖碩薇